臺灣臺南地方法院行政訴訟判決
111年度監簡字第6號
                                     111年7月7日辯論終結
原      告  姜孝智  


被      告  法務部矯正署

代  表  人  黃俊棠  
訴訟代理人  黃琪雯  
上列當事人間撤銷假釋處分事件，原告不服法務部矯正署中華民
國111年1月27日法矯署復字第11001121830號復審決定，提起行
政訴訟，本院判決如下：
    主  文
一、原告之訴駁回。
二、訴訟費用新台幣壹仟元由原告負擔。
    事實及理由
壹、程序事項：原告訴之聲明原為㈠撤銷假釋處分應予撤銷假釋應予維持。㈡檢察官執行指揮書應予撤銷。㈢訴訟費用由被告負擔。於本院言詞辯論時經本院闡明後同意變更為㈠撤銷原處分及復審決定。㈡訴訟費用由被告負擔。因不影響被告之攻防方法，且被告並無意見為本案之言詞辯論，原告上開訴之變更，應予准許，先予敘明。　　
貳、爭訟概要：原告前犯毒品、竊盜、強盜等罪經法院判處有期
    徒刑16年6月確定，於107年7月12日自法務部○○○○○○○假釋出
    監並付保護管束，為保護管束之人，保護管束期滿日為111
    年11月30日。嗣原告於假釋中違反保安處分執行法第74條之
    2第1款、第2款、第4款規定且情節重大，被告依同法第74條
    之3規定，於110年8月9日以法矯署教字第11001072870號函
    （下稱原處分）撤銷原告假釋。原告不服原處分，認原處分
    違反法律保留原則，提起復審。被告復審審議小組認原告不
    服原處分所提復審之時點，已逾法定救濟期間，於111年1月
    27日以法矯署復字第11001121830號復審決定（下稱復審決
    定）不受理，原告猶不服，遂向本院提起行政訴訟。
參、本件原告主張：被告未給原告實體辯解之機會，即駁回原告
    復審，不符比例原則，原告獲得假釋即表示原告具有悛悔實
    據與教化成效，且假釋後回歸社會，生活逐漸步入軌道，因
    涉犯錯誤而受到撤銷假釋之處分，將完全抹煞原告服刑期間
    及假釋後之努力；假釋中雖無照駕駛肇事，惟事後勇於面對
    並未逃避；未依規定報到與後犯施用第二級毒品罪互為因果
    ，且未報到均有向觀護人請假，並未失聯；原處分就適當性
    、必要性、比例性而言，均與司法院釋字第796號解釋意旨
    有違，等情，並聲明求為判決撤銷復審決定及原處分。
肆、被告則以：
（一）經查原告前為刑法第93條第2項規定假釋出獄付保護管束
      之人，明知依規定於假釋期間應遵守保護管束事項，竟多
      次未依規定至臺灣臺南地方檢察署（下稱臺南地檢署）報
      到或接受尿液採驗（109年12月7日未完成採尿；109年12
      月28日、110年1月18日、2月8日、3月31日、4月26日、7
      月14日），經告誡、訪視及協尋在案；另於109年1月6日
      因無照駕車過失致人於傷，及於110年2月28日1時回溯96
      小時内某時許，施用第二級毒品甲基安非他命1次，經法
      院分別判處有期徒刑拘役50日及2月確定。綜上行狀，原
      告多次規避報到或採尿事實明確，且無法律上之正當理由
      ，又涉犯刑事案件，顯已違反保安處分執行法第74條之2
      第1款、第2款及第4款之規定且情節重大。據此，被告撤
      銷原告假釋，原處分於法有據。
（二）次按監獄行刑法第121條第1項規定：「受刑人對於前條廢
      止假釋及第118條不予許可假釋之處分，如有不服，得於
      收受處分書之翌日起10日内向法務部提起復審。假釋出監
      之受刑人以其假釋之撤銷為不當者，亦同。」同法第131
      條第2款規定：「復審有下列情形之一者，應為不受理之
      決定：二、提起復審已逾第121條所定期間。」經查原處
      分於110年8月13日合法送達，依前揭法律規定，原告得提
      起復審之期間，於收受處分書之翌日即同年8月14日起算
      ，類推適用訴願法第16條規定扣除在途期間後，至109年8
      月26日屆滿，惟原告復審書遲至110年12月17日始送交被
      告，此有復審書上被告收文日期可按，顯已逾越法定得提
      起復審之期間，復審決定於法無違。
（三）原告主張「獲得假釋即表示原告具有悛悔實據與教化成效
      ，且假釋後回歸社會，生活逐漸步入軌道，因涉犯錯誤而
      受到撤銷假釋之處分，將完全抹煞原告服刑期間及假釋後
      之努力；假釋中雖無照駕駛肇事，惟事後勇於面對並未逃
      避；未依規定報到與後犯施用第二級毒品罪互為因果，且
      未報到均有向觀護人請假，並未失聯；原處分就適當性、
      必要性、比例性而言，均與司法院釋字第796號解釋意旨
      有違」等情，經查原告假釋係依保安處分執行法規定撤銷
      ，故與司法院釋字第796號解釋意旨無涉；次查原告保護
      管束期間未依規定至臺南地檢署報到或採尿高達7次，且
      屢經觀護人告誡，仍未見改善，顯已違反保安處分執行法
      第74條之2第2款「服從檢察官及執行保護管束者之命令。
      」及第4款「對於身體健康、生活情況及工作環境等，每
      月至少向執行保護管束者報告一次。」等規定；另查，原
      告於假釋中多次施用毒品，經裁定觀察、勒戒執行完畢，
      猶未知警惕，復施用第二級毒品甲基安非他命2次，經判
      處有期徒刑2月及3月確定（後案亦為假釋中再犯，因於撤
      銷假釋後始判決確定，故爭處分事實未列入），核其犯行
      已堪認違反保安處分執行法第74條之2第2款第1款「保持
      善良品行，不得與素行不良之人往還」之規定。綜合上述
      ，原告多次違規事實明確，足認在保護管束期間内違反應
      遵守事項，情節重大，原處分及復審決定均於法無違。此
      有臺灣臺南地方檢察署110年7月22日南檢文觀107執護408
      字第1109042796號函、臺灣臺南地方法院109年度交簡字
      第2979號、110年度簡字第1311號、110年度簡字第1818號
      刑事簡易判決、全國刑案資料查註表及相關資料可資參照
      。
（四）據上論結，原告既於假釋中違反保安處分執行法第74條之
      2第1款、第2款、第4款規定且情節重大，被告110年8月9
      日法矯署教字第11001072870號函及111年1月27日法矯署
      復字第11001121830號復審決定，於法尚無不合，原告所
      訴應無理由。等語，資為抗辯，並聲明求為判決駁回原告
      之訴。
伍、兩造之爭點：原告程序有無合法即提起復審有無逾越法定得
    提起復審之期間？原告實體有無理由？
陸、本院之判斷：
一、程序部分：
（一）應適用之法令：　　
    ⒈監獄行刑法第121條第1項、第131條第2款規定：「受刑人
      對於前條廢止假釋及第118條不予許可假釋之處分，如有
      不服，得於收受處分書之翌日起10日内向法務部提起復審
      。假釋出監之受刑人以其假釋之撤銷為不當者，亦同。」
      「復審有下列情形之一者，應為不受理之決定：二、提起
      復審已逾第121條所定期間。」
    ⒉行政程序法第73條第1項規定：「於應送達處所不獲會晤應
      受送達人時，得將文書付與有辨別事理能力之同居人、受
      雇人或應送達處所之接收郵件人員。」
(二)查被告110年8月9日法矯署教字第11001072870號函，依原告
    戶籍地址（本院卷第67頁）郵務送達，並經該址受雇人於11
    0年8月13日簽名捺印收受，有被告送達證書附卷（本院卷第
    144頁）可稽。依監獄行刑法第121條第1項規定，原告得提
    起復審之期間，於處分書送達完畢之翌日即110年8月14日起
    算，類推適用訴願法第16條規定扣除在途期間後，至110年8
    月26日屆滿，惟原告請求復審書遲至110年12月17日始送交
    被告，此有復審書上之被告收文日期可按（本院卷第149頁
    ），顯已逾越法定得提起復審之期間，被告復審決定為不受
    理之決定，尚無違誤。
(三)依程序不合，實體不論之原則，本院本可不論實體，惟考量
    原告心情，恐怨恨難平，併論實體如下：　　
二、實體部分：　　
（一）應適用之法令：
　⒈保安處分執行法
　　①第74條之2規定「受保護管束人在保護管束期間内，應遵守
      下列事項：1、保持善良品行，不得與素行不良之人往還
      。2、服從檢察官及執行保護管束者之命令。3、不得對被
      害人、告訴人或告發人尋釁。4、對於身體健康、生活情
      況及工作環境等，每月至少向執行保護管束者報告一次。
      5、非經執行保護管束者許可，不得離開受保護管束地；
      離開在10日以上時，應經檢察官核准。」
　　②第74條之3規定「受保護管束人違反前條各款情形之一，情
      節重大者，檢察官得聲請撤銷保護管束或緩刑之宣告。假
      釋中付保護管束者，如有前項情形時，典獄長得報請撤銷
      假釋。」　　　　
（二）經查原告前為刑法第93條第2項規定假釋出獄付保護管束
      之人，明知依規定於假釋期間應遵守保護管束事項，竟多
      次未依規定至臺灣臺南地方檢察署報到或接受尿液採驗此
      有109年12月7日未完成採尿（本院卷第91頁）；109年12
      月28日（本院卷第42頁）、110年1月18日（本院卷第44頁
      ）、2月8日（本院卷第103頁）、3月31日（本院卷第107
      頁）、4月26日（本院卷第109頁）、5月17日（本院卷第1
      13頁）、6月9日（本院卷第115頁）、7月14日（本院卷第
      117頁），經告誡、訪視（本院卷第102頁）及協尋（本院
      卷第99頁及第111頁）在案，此均有臺灣臺南地方檢察署
      歷次函稿及送達證書附卷可憑；另於109年1月6日因無照
      駕車過失致人於傷，及於110年2月28日1時回溯96小時内
      某時許，施用第二級毒品甲基安非他命1次，經法院分別
      判處有期徒刑拘役50日（本院109年度交簡字第2979號判
      決）及2月（本院110年度簡字第1311號判決）確定。綜上
      ，原告多次規避報到或採尿事實明確，且無法律上之正當
      理由，又涉犯刑事案件，顯已違反保安處分執行法第74條
      之2第1款、第2款及第4款之規定且情節重大。據此，被告
      撤銷原告假釋，原處分於法有據。
（三）原告主張「獲得假釋即表示原告具有悛悔實據與教化成效
      ，且假釋後回歸社會，生活逐漸步入軌道，因涉犯錯誤而
      受到撤銷假釋之處分，將完全抹煞原告服刑期間及假釋後
      之努力；假釋中雖無照駕駛肇事，惟事後勇於面對並未逃
      避；未依規定報到與後犯施用第二級毒品罪互為因果，且
      未報到均有向觀護人請假，並未失聯；原處分就適當性、
      必要性、比例性而言，均與司法院釋字第796號解釋意旨
      有違」等情，經查原告假釋係依保安處分執行法規定撤銷
      ，故與司法院釋字第796號解釋意旨無涉；次查原告保護
      管束期間未依規定至臺南地檢署報到或採尿高達7次，且
      屢經觀護人告誡，仍未見改善，顯已違反保安處分執行法
      第74條之2第2款「服從檢察官及執行保護管束者之命令。
      」及第4款「對於身體健康、生活情況及工作環境等，每
      月至少向執行保護管束者報告一次。」等規定；另查，原
      告於假釋中多次施用毒品，經裁定觀察、勒戒執行完畢，
      猶未知警惕，復施用第二級毒品甲基安非他命2次，經判
      處有期徒刑2月及3月（本院110年度簡字第1818號判決）
      確定（後案亦為假釋中再犯，因於撤銷假釋後始判決確定
      ，原處分事實未列入），核其犯行堪認違反保安處分執行
      法第74條之2第2款第1款「保持善良品行，不得與素行不
      良之人往還」之規定。綜合上述，原告多次違規事實明確
      ，足認在保護管束期間内違反應遵守事項，情節重大，原
      處分及復審決定均於法無違。此有臺灣臺南地方檢察署11
      0年7月22日南檢文觀107執護408字第1109042796號函（本
      院卷第69-70頁）、本院109年度交簡字第2979號（本院卷
      第82-84頁）、本院110年度簡字第1311號（本院卷第76-7
      9頁）、本院110年度簡字第1818號刑事簡易判決（本院卷
      第167-170頁）、全國刑案資料查註表（本院卷第124-137
      頁）及相關資料附卷可稽。
（四）據上論結，原告既於假釋中違反保安處分執行法第74條之
      2第1款、第2款、第4款規定且情節重大，被告110年8月9
      日法矯署教字第11001072870號函及111年1月27日法矯署
      復字第11001121830號復審決定，於法尚無不合，並未逾
      比例原則，亦合目的性及必要性之裁量，原告所訴無理由
      ，應予駁回。
六、從而，原處分並無違法，復審決定予以不受理，均核無不合
    。原告訴請撤銷，為無理由，應予駁回。
據上論結，本件原告之訴為無理由，依行政訴訟法第98 條第1項
前段，判決如主文。
中　　華　　民　　國　　111 　年　　7 　　月　　21　　日
　　　　　　　　　行政訴訟庭　法　官　侯明正
一、上為正本係照原本作成。
二、如不服本判決，應於送達後20日內，向本院提出上訴狀，其
    未表明上訴理由者，應於提出上訴後20日內向本院補提理由
    書（均須按他造人數附繕本）。上訴理由應表明關於原判決
    所違背之法令及其具體內容，或依訴訟資料可認為原判決有
    違背法令之具體事實。
中　　華　　民　　國　　111 　年　　7 　　月　　21　　日
　　　　　　　　　　　　　　　書記官　陳惠萍